【裁判字號】    98,簡上,1121
【裁判日期】    990226
【裁判案由】    詐欺
【裁判全文】
臺灣桃園地方法院刑事判決            98年度簡上字第1121號
上  訴  人
即  被  告  甲○○
上列上訴人即被告因詐欺案件，不服本院刑事庭98年度壢簡字第
1808號，民國98年9 月30日第一審刑事簡易判決（聲請簡易判決
處刑案號：98年度偵字第10607 號），提起上訴，本院合議庭為
第二審判決如下：
    主  文
上訴駁回。
    事  實
一、甲○○明知申請帳戶使用係輕而易舉之事，一般人無故取得
    他人金融帳戶使用之行徑常與財產犯罪之需要密切相關，而
    可預見該名不自行申辦帳戶使用反設法蒐羅他人帳戶之人，
    可能係遂行不法所有意圖用以詐騙他人，又對於提供帳戶予
    他人使用雖無必引發他人萌生犯罪之確信，但仍以縱若有人
    持以犯罪亦不違反其本意，而基於幫助他人詐欺取財之不確
    定犯意，於民國97年11月12日前某日，在臺灣地區某不詳地
    點，將其所開立之中華郵政股份有限公司埔鹽郵局帳號0000
    000-0000000 號帳戶（下稱上開埔鹽郵局帳戶）之金融卡及
    密碼，交付與某真實姓名、年籍均不詳之成年人，藉此幫助
    該成年人與其所屬之犯罪集團成員達到其向他人詐取財物之
    目的。嗣該真實姓名、年籍不詳之成年人取得甲○○所有之
    上開埔鹽郵局帳戶之金融卡及密碼後，即與其所屬犯罪集團
    成員，共同基於意圖為自己不法所有之犯意聯絡，於97年11
    月12日晚間7 時40分許，撥打電話給乙○○佯稱：因網路購
    物需配合退款事宜云云，致乙○○陷於錯誤，依指示操作後
    ，遂於同日匯入新臺幣（以下同）99,899元至甲○○上開埔
    鹽郵局帳戶內，同日旋遭提領一空。嗣經乙○○發覺有異，
    始知受騙，而報警循線查知上情。
二、案經桃園縣政府警察局楊梅分局報告臺灣桃園地方法院檢察
    署檢察官偵查後聲請以簡易判決處刑。
    理  由
一、本案所引用之供述及非供述證據，經本院依法踐行調查證據
    程序，檢察官、被告均不爭執各該證據之證據能力，且亦查
    無依法應排除其證據能力之情形，是後述所引用證據之證據
    能力均無疑義，先予敘明。
二、訊據被告甲○○矢口否認有何幫助詐欺取財犯行，辯稱：伊
    係遺失上開埔鹽郵局帳戶金融卡，沒有出售他人，亦未交付
    他人使用，伊係將密碼寫在一張紙上，跟金融卡放在一起，
    且一併遺失，才會遭他人盜用，而伊發現遺失後，有至楊梅
    埔心郵局欲重新辦理金融卡，但因未攜帶印章，無法辦理，
    伊即向郵局人員表示想先掛失金融卡，但郵局承辦人員表示
    伊帳戶內並無餘額，不需要辦理掛失，後來伊才沒有辦理掛
    失云云。經查：
（一）被告所開立之上開埔鹽郵局帳戶，為詐欺集團使用供被害
      人乙○○存入詐騙款項之事實，已據證人即被害人乙○○
      於警詢證述綦詳，復有上開埔鹽郵局帳戶開戶資料及客戶
      歷史交易清單資料1 份、證人乙○○提出之合作金庫銀行
      存摺及內頁影本1 份附卷可稽，足認被告上開埔鹽郵局帳
      戶確實供本案犯罪集團作為向證人乙○○詐欺取財後，取
      得贓款所用之工具，至屬灼然。
（二）被告雖辯稱其於發現金融卡遺失後有至楊梅埔心郵局欲補
      發金融卡，因未攜帶印鑑無法辦理，欲辦理掛失時又因郵
      局承辦人員告以帳戶內無餘額，不需掛失，俟其備妥印鑑
      至郵局辦理補發金融卡時，才知上開埔鹽郵局帳戶已遭列
      為警示帳戶云云。然近年來利用他人帳戶遂行詐騙之犯罪
      行為層出不窮，媒體亦披載部分詐騙行為係因金融機關從
      業人員機警、多方詢問被害人而防止，金融機關從業人員
      對於可能利用金融帳戶犯罪之類型知之甚稔，且是否有遭
      詐騙集團使用之可能，亦與帳戶內有無餘額並無任何關係
      ，衡情被告若果遺失金融卡，且已速至開立之金融機關辦
      理掛失手續，金融機關之從業人員實無可能以帳戶內無餘
      額為由，向被告表示無掛失之必要，致該帳戶可能淪為詐
      騙集團所使用之人頭帳戶。況被告在偵、審程序中，俱無
      法提出究係楊梅埔心郵局之何位人員對之為前開無庸掛失
      金融卡之表示，則被告前開所辯是否屬實，已甚可疑。再
      者，每一金融卡都設置有專用密碼，除非設定之人告知，
      否則他人不易探知，必知悉該特定之密碼始得以金融卡自
      該帳戶內提領款項，且為避免該帳戶之款項遭人盜領，金
      融機構恆告知帳戶所有人應將提款卡與密碼分別置放，不
      要使用自己生日、身分證字號為密碼，亦不要輕易將該密
      碼外洩。查被告於檢察官訊問時供陳：伊的郵局金融卡密
      碼是「770214」等語明確（見臺灣桃園地方法院檢察署98
      年度偵字第10607 號卷第32頁），依被告所設定之上開埔
      鹽郵局帳戶金融卡密碼「770214」，對照其出生年月日可
      知，該密碼即係其出生年月日之數字，可見被告理應對密
      碼熟稔而無忘記之慮，豈需贅置備忘紙條；再參以卷附上
      開埔鹽郵局帳戶客戶歷史交易清單，該帳戶自97年1 月迄
      至被告供稱遺失金融卡前，每月使用金融卡提領帳戶內款
      項之次數甚為頻繁（見同前偵卷第26 -29頁），顯見被告
      平時確有經常使用上開埔鹽郵局帳戶金融卡之習慣，更徵
      被告所辯為備忘而將密碼記載在紙上，夾在上開埔鹽郵局
      金融卡卡套內云云，難以憑採。被告雖又辯稱：伊有很多
      家金融機關的金融卡，密碼都不一樣，伊將所有金融機關
      的密碼寫在一張紙上，塞在金融卡的套子內，遺失當時有
      使用的金融卡只有郵局的那一張，其他的金融機關都只用
      來存款，伊是怕忘記密碼才記在紙上云云（參見本院簡上
      卷第17、28頁），惟被告既自陳當時使用的只有埔鹽郵局
      帳戶金融卡，其餘之金融機關的帳戶都用來存款，則其所
      開立之其他金融帳戶之金融卡密碼，或因不常使用而有記
      載備忘之必要，然被告竟將所有之金融卡密碼全部記載同
      一張紙條上，再置入根本不需特別記憶且經常使用之上開
      埔鹽郵局帳戶金融卡內，致如不慎遺失上開埔鹽郵局帳戶
      之金融卡時，不惟使其經常使用之埔鹽郵局帳戶金融卡密
      碼立即遭人知悉，其餘金融卡密碼亦全部曝光，尤非情理
      之常。又倘非被告出於己意將上開埔鹽郵局帳戶之金融卡
      及密碼一併交付他人使用，而係本案犯罪集團成員竊得、
      拾得上開埔鹽郵局帳戶之金融卡及密碼等物，參以一般人
      於發現金融卡遺失，均會立即向金融機構掛失，以確保其
      帳戶內存款之安全，本案犯罪集團實無甘冒金融卡遭所有
      人掛失，致詐得款項無法提領之風險，而貿然使用竊得、
      拾得或非經帳戶所有人同意使用之帳戶之理，凡前各情，
      益徵被告所有上開埔鹽郵局帳戶之金融卡應非遺失，被告
      前開所辯，無非事後卸責之詞，委無足取。
（三）查金融機關存款帳戶，一般人極易申請取得，無須向他人
      借用或價購，且電視媒體對於使用人頭帳戶行詐騙或恐嚇
      之事，已廣為宣傳，被告為一成年人，非無相當之智識程
      度與生活經驗之人，猶將所開立之上開埔鹽郵局帳戶之金
      融卡、密碼一併交付姓名、年籍均不詳之成年人使用，雖
      未見有何參與詐欺被害人之行為、或於事後亦分得款項之
      積極證據，而無從認屬本件詐欺取財行為之共同正犯，然
      其將應屬個人使用之帳戶提供予他人使用，即或本身因而
      涉案、面臨刑事追訴與處罰，仍無法或不願說明其提供予
      他人使用之原由及與該他人之關係，此即彰顯其幫助該他
      人為包含詐欺取財在內等財產犯罪之不確定故意。而嗣後
      該受被告提供使用帳戶之人，果與其他同夥利用以之為向
      被害人詐欺取財之匯款帳戶使用，被告應負幫助他人為詐
      欺取財之刑責甚明。
（四）綜上，本件事證明確，被告前揭犯行，洵堪認定，應依法
      論科。
三、按幫助犯之成立，主觀上行為人須有幫助故意，客觀上須有
    幫助行為，意即需對於犯罪與正犯有共同之認識，而以幫助
    之意思，對於正犯資以助力，而未參與實施犯罪之行為者而
    言。被告將所有之上開埔鹽郵局帳戶之金融卡、密碼一併交
    付姓名、年籍均不詳之成年人，供其詐騙被害人財物，顯係
    基於幫助他人詐取財物之犯意所為，屬刑法詐欺罪構成要件
    以外之行為，被告既以幫助他人犯罪之意思而參與犯罪構成
    要件以外之行為，自應成立刑法第339 條第1 項詐欺取財罪
    之幫助犯，並依刑法第30條第2 項規定減輕其刑。原審適用
    刑法第339 條第1 項、第30條第1 項前段、第2 項、第41條
    第1 項前段，刑法施行法第1 條之1 第1 項、第2 項前段之
    規定，量處被告有期徒刑3 月，如易科罰金，以1,000 元折
    算1 日，經核認事用法及量刑均無不當，被告仍執前揭辯詞
    為由提起上訴，洵無理由，應予以駁回。
據上論斷，應依刑事訴訟法第455 條之1 第1 項、第3 項、第36
8條，判決如主文。
本案經檢察官周芝君到庭執行職務。
中    華    民    國    99    年    2     月    26    日
                  刑事第十二庭  審判長法  官  魏于傑
                                      法  官  羅國鴻
                                      法  官  許雅婷

以上正本證明與原本無異。
不得上訴。
                                      書記官  吳玉蘭
中    華    民    國    99    年    3     月    1     日
附錄本案論罪科刑法條全文：
中華民國刑法第339條
意圖為自己或第三人不法之所有，以詐術使人將本人或第三人之
物交付者，處5 年以下有期徒刑、拘役或科或併科1 千元以下罰
金。
以前項方法得財產上不法之利益或使第三人得之者，亦同。
前二項之未遂犯罰之。

司法院資訊處製作；財團法人民間司法改革基金會備份。
